【裁判字號】    89,易,1329
【裁判日期】    890629
【裁判案由】    違反著作權法
【裁判全文】
臺灣臺中地方法院刑事判決                        八十九年度易字第一三二九號
    公  訴  人  臺灣台中地方法院檢察署檢察官
    被      告  乙○○
右列被告因違反著作權法案件，經檢察官提起公訴（八十八年度偵字第二三四九０號
），本院判決如左：
    主  文
乙○○連續擅自以出租之方法侵害他人之著作財產權，處有期徒刑伍月，如易科罰金
，以參佰元折算壹日，緩刑貳年。扣案之盜版「貞子謎咒」影音光碟貳片均沒收。
    事  實
一、乙○○為台中市○○路○段二二０號「上格影視廣場」之負責人。明知未與好朋
    友電影股份有限公司（下稱好朋友公司）簽約而取得可出租該公司享有視聽著作
    財產權之「貞子謎咒（日文片名：）」影片之權利，竟於民國八十八年八
    月十三日，以每片新台幣（下同）三百五十元之價格，向一姓名不詳綽號「徐總
    」男子購入非法重製上開影片之盜版影音光碟（ＶＣＤ）二片後，即基於意圖營
    利之概括犯意，將之陳列在店內而連續擅自出租予不特定之顧客觀賞。迨至同年
    十一月五日十五時四十五分許，為警在上址查獲，並扣得盜版「貞子謎咒」影音
    光碟二片。
二、案經好朋友公司訴由台中市警察局第四分局報請臺灣臺中地方法院檢察署檢察官
    偵查起訴。
    理  由
一、訊據被告乙○○對於右揭時地經警查獲盜版「貞子謎咒」影音光碟二片之事實固
    坦承不諱，惟矢口否認有何違反著作權法犯行，辯稱：伊自八十八年五月起開始
    經營「上格影視廣場」，扣案之影音光碟是同年八月十三日以每片三百五十元價
    格向綽號「徐總」之男子購買，當時因不知是盜版光碟，所以有陳列在店內供顧
    客租用，直到同年九月底，飛寶企業有限公司之副理甲○○到店內洽談是否購買
    好朋友公司之片子時，有向伊表示該二片影音光碟為盜版品，伊知悉後即將該盜
    版光碟收藏在櫃台抽屜內未再出租云云。惟查：
（一）「貞子謎咒」視聽著作之著作權人係日本角山書店株式會社，為日本公司。該
      公司於八十八年一月二十三日在日本首次公開發行，有臺北駐日經濟文化代表
      處認證之首次發行證明書一份在卷可稽，故該著作屬於外國人著作。按「外國
      人之著作合於下列情形之一者，得依本法享有著作權。但條約或協定另有約定
      ，經立法院議決通過者，從其約定：一、於中華民國管轄區域內首次發行，或
      於中華民國管轄區域外首次發行後三十日內在中華民國管轄區域內發行者。但
      以該外國人之本國，對中華民國人民之著作，在相同之情況下，亦予保護且經
      查證屬實者為限」，著作權法第四條第一款定有明文。本件「貞子謎咒」視聽
      著作未在日本首次發行後三十日期限內在台灣發行，故非屬著作權法第四條第
      一款前段所規定之首次發行或同步發行，固無該條項之適用。惟依同法第四條
      但書規定，依據北美事務協調委員會與美國在台協會於八十二年七月十六日正
      式簽署生效之「北美事務協調委員會與美國在台協會著作權保護協定」（下稱
      中美著作權保護協定）保護之著作財產權人，亦受我國著作權法之保護。按中
      美著作權保護協定規定：(1)「在伯恩或世界著作權公約會員國境內首次發行之
      著作，於首次發行後一年內由左列之人以書面協議取得專有權利，且該著作已
      在我國或美國對公眾流通者：美國人或我國人美國人或我國人擁有百分之
      五十以上股份或其他專有利益之不論位於何處之法人美國人或我國人直接控
      制之不論位於何處之法人美國法人或我國法人之分公司或子公司所控制之不
      論位於何處之法人等人（中美著作權保護協定第一條第四項）。查日本於西元
      一八九九年七月十五日成為伯恩公約會員國，並於西元一九七五年四月二十四
      日成為伯恩公約巴黎修政案之會員國，是日本為中美著作權保護協定中所稱之
      伯恩公約會員國。則台灣公司（法人）或個人於日本著作人在日本發行後一年
      內取得該著作之專有權利而符合中美著作權保護協定第一條第四項規定者，依
      著作權法第四條規定，得受我國著作權法保護（經濟部智慧財產局八十八年十
      月六日 (88)智著字第八八００九００一號函、八十九年六月一日 (89)智著字
      第八九００四二三九號函及內政部八十四年八月九日（台）內著會發字第八四
      一四八０八號書函，亦同此見解，有上開函文三份在卷可稽）。本件著作權人
      係日本角山書店株式會社，該公司於八十八年五月三十一日專屬授權學者機構
      有限公司在我國享有錄影帶發行權（VHS、LD、VCD及家庭用錄影帶之公開放映
      權）、及電視播放權（免費電視、付費電視、及有線電視）等著作財產權，學
      者公司復於八十八年八月十日將上開著作財產權全權授予告訴人好朋友公司，
      告訴人並於同年八月十七日取得行政院新聞局核發之錄影節目審查合格證明書
      及在市面上發行流通，有告訴人提出經臺北駐日經濟文化代表處認證之錄影帶
      發行權及電視播放權獨家專屬授權證明書、學者公司出具之版權證明書、行政
      院新聞局錄影節目審查合格證明書，告訴人在市面上流通之正版影音光碟封面
      海報及聯營加盟契約書等在卷可查。是告訴人取得系爭影片之著作財產權，乃
      符合中美著作權保護協定第一條第四項之規定，依法受我著作權法保護，得提
      出告訴，此先予敘明。
（二）扣案之「貞子謎咒」影音光碟，係被告於八十八年八月十三日以每片三百五十
      元向綽號「徐總」男子購買，此情為被告所自承，且有被告提出之八十八年八
      月份發片紀錄一份在卷可稽。又被告於八十八年十一月五日警員詢問時供稱：
      伊曾出租該「貞子謎咒」影音光碟給不特定客人觀賞五次，每次代價二十元整
      等語（見偵查卷第四頁背面）；且於檢察官偵查及本院審理時，均供承在告訴
      人公司（按指好朋友公司中部台中區代理商飛寶公司副理甲○○）告知扣案影
      音光碟為盜版光碟前確有出租情事；另扣案之該二片影音光碟，其上分別標示
      有101415、101417之出租編碼，此有蒐證時拍攝之照片附卷可按，由是足見被
      告確曾多次出租該影音光碟無疑。被告雖以不知扣案影音光碟為盜版品置辯，
      然查正版「貞子謎咒」影音光碟，其包裝外盒上有出品公司及送審公司、總代
      理公司之名稱、地址，新聞局核准字號及分級標準；影音光碟上有送審公司地
      址、新聞局核准字號及分級之標示等記載，而扣案之光碟則無此記載，上情業
      經本院勘驗屬實（見本院八十九年五月十九日訊問筆錄），復有正版影音光碟
      封面一紙附於偵查卷可資佐參。故自扣案影音光碟之外觀包裝觀察，已極易判
      斷其為來歷不明之盜版品，而被告係以經營影音光碟出租為業，且自八十八年
      五月間起至同年八月十三日買進該光碟時止，已經營此業達三月之久，其對影
      音光碟究係正版或盜版，及有否經合法授權等情事之判斷能力，衡情較一般消
      費者為高，依經驗法則實難諉稱不知。從而所辯在好朋友公司中部台中區代理
      商飛寶公司副理甲○○告知前並不知悉扣案影音光碟為盜版品云云，顯係卸責
      之詞，不足採信。從而本件事證已臻明確，被告犯行堪以認定。
二、核被告所為，係犯著作權法第九十二條之擅自以出租之方法侵害他人之著作財產
    權罪。其先後多次犯行，時間緊接，觸犯構成要件相同之罪名，顯係基於概括犯
    意反覆為之，應依連續犯之規定以一罪論，並加重其刑。本院審酌被告犯罪之動
    機、手段，僅擅自出租二片，所生危害尚非重大，犯後未坦承犯行之態度等一切
    情狀，量處如主文所示之刑，並諭知易科罰金之折算標準。末查被告前未曾受有
    期徒刑以上刑之宣告，有被告全國前案紀錄表在卷可按，其雖未坦承犯行，然經
    此案之科刑教訓後，當知警惕而無再犯之虞，本院綜核各情，認所宣告之刑以暫
    不執行為適當，併予宣告緩刑二年，以啟自新。扣案之盜版「貞子謎咒」影音光
    碟二片，為供犯本罪所用之物，且為被告所有，業據其供明在卷，應依刑法第三
    十八條第一項第二款規定宣告沒收。
據上論斷，應依刑事訴訟法第二百九十九條第一項前段，著作權法第九十二條，刑法
第十一條前段、第五十六條、第七十四條第一款、第四十一條、第三十八條第一項第
二款，罰金罰鍰提高標準條例第二條，判決如主文。
中      華      民      國      八十九      年    六    月    二十九    日
                                        法  官  游 文 科
右正本證明與原本無異。
如不服本判決，應於送達後十日內向本院提出上訴狀（須附繕本），上訴於台灣高等
法院台中分院。
                                        書記官
中      華      民      國      八十九      年    六    月  二十九    日
附錄論罪科刑法條：
著作權法第九十二條：
擅自以公開口述、公開播送、公開上映、公開演出、公開展示、改作、編輯或出租之
方法侵害他人之著作財產權者，處三年以下有期徒刑，得併科新臺幣十五萬元以下罰
金。


司法院資訊處製作；財團法人民間司法改革基金會備份。
